【裁判字號】    95,自緝,533
【裁判日期】    951031
【裁判案由】    詐欺
【裁判全文】
臺灣臺中地方法院刑事判決             95年度自緝字第533號
自  訴  人   乙○○
被      告   甲○○
上列被告因詐欺案件，經自訴人提起自訴，本院判決如下：
    主  文
本件免訴。
    理  由
一、自訴意旨略以：被告甲○○於民國82年8月初以其投資大陸
    廣東惠州市之酒店為由，逐次向自訴人乙○○調借款項迄至
    82年10月7日止共計調借新臺幣580,000元，並簽發同額本票
    2紙為據，以取信於自訴人其唯恐事跡敗露，復另行慫恿自
    訴人共同投資該酒店1,000,000元，自訴人並於82年10月初
    籌款交予被告，被告於取得全部1580,000元後旋即誆稱：「
    須趕赴大陸接洽商務」，而留下大陸電話予自訴人，並稱：
    自訴人到大陸後可以股東身分上班，致自訴人益加信以為真
    ，嗣自訴人卸下在臺灣之工作，準備前往大陸上班前，先以
    電話聯繫，赫然發現被告僅係該酒店之住戶，不是股東，大
    陸方面稱：自訴人已被騙，使自訴人心急，不知所措，四處
    探詢被告下落，均無結果，至此始知受騙。因認被告涉有刑
    法第339條第1項詐欺罪嫌等語
二、按刑事訴訟法於92年2月6日修正公布，並於同年9月1日施行
    生效，其中修訂之刑事訴訟法第319條第2項規定，自訴之提
    起，應委任律師行之；其修訂同法第329條第1項並規定，自
    訴人未委任代理人，法院應定期間以裁定命其委任；逾期仍
    不委任者，應諭知不受理之判決。查自訴人係於83年6月30
    日提起本件自訴，有該自訴狀之收狀章在卷可按，則自訴人
    提起本件自訴時，上開新修訂之規定既尚未施行生效，為保
    障人民已依法取得之訴訟權，自不因嗣上開修正之法律而予
    剝奪，是自訴人提起本件自訴時，依修訂前之法律規定，既
    未必須委任律師強制代理，自不得因其後上開法律之修正，
    而對自訴權之行使更有所限制而受影響，故本件自毋庸依上
    開新修訂刑事訴訟法第329條第2項之規定，以裁定限定期間
    命自訴人委任律師代理人（最高法院94年度第6、7次刑事庭
    會議可資參照）。
三、次按案件時效已完成者，應諭知免訴之判決，並得不經言詞
    辯論為之，刑事訴訟法第302條第2款、第307條定有明文。
    又行為後法律有變更者，適用行為時之法律，但行為後之法
    律有利於行為人者，適用最有利於行為人之法律，為95年7
    月1日修正施行之刑法第2條第1項所明定。查修正後刑法第
    80 條第1項，及修正前刑法第80條第1項關於追訴權時效期
    間之規定不同，修正後刑法所定時效期間較長，表示行為人
    被追訴之期限較久，自屬對行為人不利，經比較之結果，自
    以修正前刑法第80條較有利於行為人，故本件關於追效權時
    效，應適用修正前刑法第80條之規定（刑法施行法第8條之1
    ）。從而，本件關於追訴權時效之停止進行，及其期間、計
    算，亦應一體適用修正前刑法第83條之規定。又依司法院大
    法官會議63年釋字第138號、57年釋字第123號解釋及最高法
    院82 年9月21日第10次刑事庭會議意旨，已實施偵查及經提
    起訴訟，且在審判進行中，均不生時效進行之問題。再者，
    1年以上3年未滿有期徒刑者之追訴權時效期間為5年。追訴
    權之時效，如依法律之規定，偵查、起訴或審判之程序，不
    能開始或繼續時，停止其進行。上項時效停止，自停止原因
    消滅之日起，與停止前已經過之期間，一併計算。停止原因
    繼續存在之期間，如達修正前刑法第80條第1項各款所定期
    間4分之1者，其停止原因，視為消滅，修正前刑法第80條第
    1項第3款、第83條亦定有明文。
四、經查本件被告所涉詐欺取財罪嫌，其法定最重本刑為有期徒
    刑5年，依修正前刑法第80條第1項第2款規定，其追訴權時
    效期間為10年。而本件被告犯罪之最後行為日為82年10月7
    日，嗣於83年6月30日經自訴人提起自訴後，因被告經本院
    合法傳喚、拘提均未到庭，業已逃匿，經本院於83年8月25
    日以83年中院瑞刑緝字第1577號通緝書發布通緝，致審判程
    序不能繼續，其追訴權時效因而停止進行。嗣被告於83年12
    月1日為警緝獲，經本院以新臺幣60,000元准予交保候傳後
    ，被告竟棄保予以逃匿，經本院於84年3月10日以84年中院
    瑞刑緝字第316號通緝書發布通緝，再致審判程序不能繼續
    ，其追訴權時效因而停止進行。是本件自被告犯罪成立日即
    82年10月7日起算，加計追訴權時效10年、時效停止期間2年
    6月（按：本件追訴權時效10年之4分之1）、自訴提起日（
    即83年6月30日）起至第1次通緝前1日（即83年8月25日）止
    之期間1月又25日，再加計第2次通緝發布日減第1次通緝發
    布日之期間3月又9日，則本件被告犯行之追訴權時效應至95
    年9月11日即已完成，揆諸上開說明，爰不經言詞辯論，逕
    為諭知免訴之判決。
據上論斷，應依刑事訴訟法第302條第2款、第307條，判決如主
文。
中    華    民    國    95    年    10    月    31  日
                  刑事第十四庭  審判長法  官  楊真明
                                      法  官  陳  葳
                                      法  官  林世民
上正本證明與原本無異。
如不服本判決，應於送達後10日內向本院提出上訴狀（須附繕本
），上訴於臺灣高等法院臺中分院。
                                      書記官  紀俊源
中    華    民    國    95    年    10    月    31  日


司法院資訊處製作；財團法人民間司法改革基金會備份。
